【裁判字號】    98,交抗,214
【裁判日期】    980227
【裁判案由】    違反道路交通管理處罰條例
【裁判全文】
臺灣高等法院交通事件裁定             98年度交抗字第214號
抗  告  人
即受處分人  甲○○
上列抗告人因違反道路交通管理處罰條例案件，不服臺灣板橋地
方法院，中華民國97年12月30日所為裁定（97年度交聲字第3091
號），提起抗告，本院裁定如下：
    主  文
抗告駁回。
    理  由
一、本件原裁定以：
  (一)原處分以：異議人即受處分人甲○○於民國（下同）97年9
    月19日上午8 時26分許，騎乘車號：HZ8 －718 號普通重機
    車（車輛所有人為貝特針業有限公司），行經臺北市○○街
    附近，違規跨越分向限制線（雙黃實線）駛入來車道，適為
    臺北市政府警察局萬華分局執勤員警發現隨即拍照採證，並
    以異議人有不依規定駛入來車道之違規事實（舉發違反法條
    ：道路交通管理處罰條例第45條第3 款），填製97年10月7
    日北市警交大字第AY0000000 號舉發違反道路交通管理事件
    通知單（以下簡稱舉發單）、隨附違規採證照片1 幀，以車
    輛所有人貝特針業有限公司為被通知人而逕行舉發。案經移
    送原處分機關即交通部公路總局臺北區監理所板橋監理站，
    異議人於應到案日期前之97年10月24日，向原處分機關提出
    不服申述，由原處分機關向舉發機關再行查證結果，審酌舉
    發機關函復詳敘本案舉發交通違規歷程與違規採證照片等事
    證，因認異議人確有如上違規行為；被通知人即車輛所有人
    貝特針業有限公司另於97年11月28日，檢附相關證據及應歸
    責人相關證明文件，向原處分機關告知前開違規事實之實際
    違規人為異議人甲○○，原處分機關乃於同日依道路交通管
    理處罰條例第45條第3 款規定，裁處異議人罰鍰900 元，並
    依同條例第63條第1 項第1 款記違規點數1 點。
  (二)本件聲明異議意旨，則詳如附件聲明異議狀之記載。
  (三)按分向限制線，係以雙黃實線標繪設於路段中，用以劃分路
    面成雙向車道，禁止車輛跨越行駛，並不得迴轉，道路交通
    標誌標線號誌設置規則第149 條第1 項第1 款第8 目、第16
    5 條分別定有明文。又汽車（包含機器腳踏車）在雙向二車
    道行駛時，在劃有分向限制線之路段，不得駛入來車之車道
    內，道路交通安全規則第97條第1 項第2 款亦有明定。次按
    道路交通管理處罰條例第4 條第1 項明揭：「駕駛人駕駛車
    輛在道路上，應遵守道路交通標誌、標線、號誌之指示、警
    告、禁制規定，並服從執行交通勤務之警察或依法令執行指
    揮交通及交通稽查任務人員之指揮」；再汽車駕駛人，爭道
    行駛，不依規定駛入來車道者，處新臺幣（下同）600 元以
    上1,800 元以下罰鍰，並記違規點數1 點，道路交通管理處
    罰條例第45條第3 款、第63條第1 項第1 款均定有明文。
  (四)經查：
  1.異議人即受處分人甲○○於97年9 月19日上午8 時26分許，
    騎乘車號：HZ8 －718 號普通重機車（車輛所有人為貝特針
    業有限公司），行經臺北市○○街附近，違規跨越雙黃線駛
    入來車道，適為臺北市政府警察局萬華分局執勤員警發現隨
    即拍照採證，並以異議人有不依規定駛入來車道之違規事實
    掣單隨附違規採證照片逕行舉發，而以車輛所有人貝特針業
    有限公司為被通知人。嗣異議人於應到案日期前之97年10月
    24日，向原處分機關提出不服申述，經原處分機關審酌舉發
    機關即臺北市政府警察局萬華分局查證結果，仍認異議人有
    前開違規行為。案經被通知人即車輛所有人貝特針業有限公
    司另於97年11月28日，檢附相關證據及應歸責人相關證明文
    件，依道路交通管理處罰條例第85條第1 項，向原處分機關
    告知上述違規事實之實際違規人為異議人甲○○，原處分機
    關乃於同日依道路交通管理處罰條例第45條第3 款規定，掣
    開板監裁字裁41－AY0000000 號裁決書，裁處異議人罰鍰90
    0 元，並依同條例第63條第1 項第1 款記違規點數1 點等情
    節，有該舉發單、裁決書各1 件及違規採證照片1 幀等附卷
    可稽，足證異議人騎乘上開普通重機車，確有於旨述時間、
    地點，違規跨越分向限制線（雙黃實線）駛入來車道之行為
    。再，詳觀舉發機關提出之採證照片，異議人騎乘機車行駛
    之路段即臺北市○○街○○路段中之路面確實繪製有雙黃實
    線，而雙黃實線乃用以分隔對向車道，並禁止跨越，詎異議
    人騎乘車號：HZ8 －718 號普通重機車，竟行駛於雙黃實線
    左側之對向車道，其有跨越分向限制線行駛於對向車道之違
    規駕駛事實，甚明。
  2.本件異議人執以：員警舉發本件違規時，伊騎乘機車之右後
    方向燈係運作中，當時現場可能有臨時狀況致伊不得不跨越
    雙黃實線行駛，舉發採證照片無法反映當時完整事實云云。
    然而，異議人僅空言指陳如上情詞，未能提出證據以實其說
    ；又本件執勤員警發現異議人上揭違規駕駛行為旋即當場拍
    攝舉發照片，並依據該科學採證資料填單舉發，核與原舉發
    通知單所載違規事實一致，且與卷內其他客觀證據並無齟齬
    ，亦未有何違背一般經驗或論理法則之情形。倘若異議人所
    述本案違規時地有交通事故狀況為真，在場執勤員警亦當立
    刻前往處理、排除，異議人如騎乘機車行經上開地點時，應
    依順向車道依序前進，並服從在場處理事故之執勤員警指揮
    ，自不得任意跨越分向限制線駛入來車道行駛。況且，本案
    舉發員警係依法於首開時、地執行交通勤務，其與異議人並
    無任何仇隙怨懟，衡情尚無任意虛詞構陷受處分人之理，異
    議人復未提出證據證明原舉發機關有何虛捏事實違法舉發情
    形。準此，原舉發機關依據科學採證取得之證據資料，認定
    異議人有旨開跨越分向限制線駛入來車道之違規事實，予以
    填單舉發，其事證已屬明確，堪信為真實，異議人如上辯解
    ，核無足取。
  3.另異議人執以：伊於97年9 月19日上午8 時25分即已抵達位
    在臺北市○○○路、和平西路口之上班處所，有該日出勤紀
    錄1 件可憑，本件舉發員警採證違規時間為97年9 月19日上
    午8 時26分許，伊顯無於1 分鐘內自上班處所騎乘機車至內
    江街違規之可能，本件違規採證照片顯示時間恐有錯誤云云
    。惟查，依異議人提出之員工個人刷卡資料觀察，固顯示有
    「使用人：甲○○（746913）、日期：970919、時間：08：
    25」之紀錄內容，然是項資料亦顯示「卡鐘編號9 」情形，
    衡諸公司行號為管理員工出勤資料，除以個人之指紋、掌紋
    、聲紋（聲音）、虹膜或其他特殊之身體生理特徵供為出勤
    科技系統辨識使用，致他人無從代替辦理出勤事宜外，倘利
    用電子式時鐘打卡方式進行員工出勤管控，核與利用個人獨
    特生理特徵供作出勤機器設備辨別之模式，顯然前者並不具
    有其特殊性，亦即依電子式時鐘打卡設備管核員工出勤時間
    ，此際，如員工無法依時到勤，仍得央請他人代為刷卡紀錄
    。基此，異議人雖提出其在本件舉發違規日期個人刷卡資料
    供參，惟前述刷卡出勤紀錄是否確由異議人親自為之，而他
    人無從代替辦理，則未見有何說明，是其如上所辯，尚不足
    採為認定異議人並無本件舉發違規之有利憑據。
  4.復按標線設置目的，在於提供車輛駕駛人及行人有關道路路
    況之警告、禁制、指示等資訊，以便利行旅及促進交通安全
    ，道路交通標誌標線號誌設置規則第2 條揭明此旨。且道路
    交通標線之設置，係主管機關基於整體交通考量所為之規劃
    ，目的在於維護社會大眾使用道路之秩序，用以確保人車通
    行之安全，在非緊急避難之情況下，尚不得以任何時段、任
    何原因恣意枉顧交通標線之設置，徒憑個人意思自行認定之
    必要狀況使用道路，否則交通秩序必然無法維繫，人車生命
    安全將無從確保。若任由民眾自行認定該項標線設置之交通
    措施是否應予遵循，則用路人將無交通信賴得以適用，極易
    造成交通秩序大亂，並徒增各項交通事故之肇生。因此用路
    人遵守交通各項規定之責任，不分時段、地點，俾以維護其
    他用路人之安全。道路交通管理處罰條例第4 條規定駕駛人
    駕駛車輛在道路上，應遵守道路交通標線之指示、警告、禁
    制規定，亦為前揭立法意旨之申明，且揭示用路人應切實遵
    守交通各項規定之行政法上義務。異議人既屬考領有合格駕
    駛執照之人，其對各項交通規則及交通標線所示意義即應熟
    知並應確實遵守，而於本件聲明異議中，反辯稱以：道路交
    通標誌標線號誌設置規則第165 條及道路交通管理處罰條例
    第4 條之規定，均係宣示性法條云云，顯係曲解法令，意欲
    藉詞脫免其違反行政法上義務之責任，當不足採。
  5.綜前所論，異議人首揭違規事實，確屬行政罰法第7 條所稱
    「故意過失而違反行政法上義務之行為」，又查無異議人所
    述同法第13條緊急避難而得以阻卻違法事由，亦無同法第19
    條得以免罰之情事。本案違規事證至臻明確，異議人於前述
    時、地，有跨越分向限制線（雙黃實線）駛入來車道之違規
    事實，至堪認定，原處分機關因據裁處受處分人罰鍰900 元
    ，並記違規點數1 點，核無違法或不當。本件異議為無理由
    ，應予駁回。
二、經核原裁定認事用法，洵無違誤。抗告人即受處分人提起抗
    告猶執前詞，否認有上開違規行為，辯稱：抗告人於本件違
    規開單日期後兩週始收受罰單，無從蒐集有利之事證；又依
    抗告人提出任職公司之監試錄影器出入影像紀錄，足證抗告
    人於97年9 月19日上午8 時25分已上班，豈有可能另於當日
    上午8 時26分違規，原審質疑抗告人提出之上班刷卡紀錄，
    對警員舉證時間是否正確卻未聞問，實有不當；再依舉發照
    片所示，抗告人當時閃爍右側方向燈，足見當時交通狀況有
    異，警員時值上班交通尖峰時刻，對於不足應付車流量之路
    段，未能積極提供疏解交通流量之良策，卻任令交通狀況混
    亂於不顧，反於路邊拍照，賺取績效，復課以抗告人有違經
    驗法則之舉證義務，難令抗告人信服云云。惟查：(一)汽車（
    包含機器腳踏車）在雙向二車道行駛時，在劃有分向限制線
    之路段，不得駛入來車之車道內，道路交通安全規則第97條
    第1 項第2 款已定有明文，抗告意旨所言，是否因當時發生
    交通事故而跨越雙黃實線，原即非法所許，交通秩序之維護
    亦非僅係值勤警員個人職責，用路人亦當遵守交通規則，抗
    告人縱有因遇交通事故，而駕車跨越分向限制線（雙黃實線
    ）駛入來車道，其違規行為已甚為明確，抗告人前開所辯，
    自不足採。(二)又本件舉發單上所載違規時間「97年9 月19日
    8 時26分」雖較抗告人提出之員工個人刷卡資料及任職公司
    門口監視器出入影像記錄所示「97年9 月19日8 時25分」為
    早，然抗告人既不否認有於當天騎乘HZ8 －718 號普通重機
    車行經該路段前往公司上班，則縱警員採證之照相器材所顯
    示之時間與抗告人任職公司之監試錄影器出入影像紀錄之時
    間不符，然此二者所顯示之時間誤差乙節，並不影響抗告人
    有於97年9 月19日上午騎乘HZ8 －718 號普通重機車，行駛
    於雙黃實線左側之對向車道，跨越分向限制線行駛於對向車
    道之違規駕駛事實之認定。是抗告人之抗告為無理由，應予
    駁回。
據上論結，應依道路交通案件處理辦法第26條，刑事訴訟法第41
2條，裁定如主文。
中    華    民    國    98    年    2     月    27    日
            刑事第十四庭  審判長法  官  陳志洋
                                法  官  謝靜恒
                                法  官  謝靜慧
以上正本證明與原本無異。
不得再抗告。
                                書記官  陳泰寧
中    華    民    國    98    年    3     月    4     日


司法院資訊處製作；財團法人民間司法改革基金會備份。
